臺灣士林地方法院民事裁定
111年度補字第397號
原      告  遠東國際商業銀行股份有限公司


法定代理人  丙○○  



被      告  吳祖黃  
            甲○○  
            乙○○  
上列當事人間代位請求分割遺產事件，本院裁定如下：
    主  文
原告應於收受本裁定送達五日內，繳納第一審裁判費新臺幣貳萬
參仟柒佰參拾捌元，逾期未補正，即駁原告之訴。
    理  由
一、按代位權僅為債權人對於債務人與第三債務人間之權利義務
    關係，並非構成訴訟標的之事項，是計算其訴訟標的價額，
    應就債務人與第三債務人間之權利義務關係定之（最高法院
    103年度台抗字第4 號裁定意旨參照）。又民法第1164條所
    定之遺產分割，既係以遺產為一體，整個的為分割，並非以
    遺產中各個財產之分割為對象，則於分割遺產之訴，其訴訟
    標的價額，自應依全部遺產於起訴時之總價額，按原告所占
    應繼分比例定之（最高法院103 年度台抗字第480 號裁定意
    旨參照）。
二、查本件原告主張依民法第242 條、第1164條等規定，起訴請
    求被代位人即被告吳祖黃與被告甲○○、乙○○所公同共有如附
    表所示之遺產予以分割，揆諸上開說明，本件訴訟標的價額
    即應以被代位人吳祖黃就系爭遺產為繼承可獲得之利益為準
    ，是其訴訟標的價額應以如附表一所示之遺產於起訴時之總
    價額，按被代位人吳祖黃所占應繼分比例定之。爰核定本件
    訴訟標的價額為新臺幣（下同）271萬720元（計算式詳如附
    表二所示），應徵第一審裁判費2萬7,928 元，扣除原告前
    繳納之裁判費4,190元，尚應徵第一審裁判費2萬3,738元。
    茲依民事訴訟法第249條第1項但書之規定，限原告於收受本
    裁定送達翌日起5日內補繳，逾期不補繳，即駁回其訴，特
    此裁定。
三、末按在分割遺產前，各繼承人對於遺產全部為公同共有。如
    請求對公同共有之遺產為處分，其訴訟標的，對於繼承人全
    體，必須合一確定，倘未列繼承人全體為當事人，自屬當事
    人不適格。次按債權人代位行使之權利，原為債務人之權利
    ，債權人代位債務人提起之訴訟，不得將被代位人（即債務
    人）列為共同被告，否則應將其對於債務人部分之訴，予以
    駁回（最高法院64年度第5 次民庭庭推總會議決定㈠參照）
    。本件原告係代位債務人吳祖黃提起分割遺產之訴訟，自應
    以該等遺產之全體繼承人為被告，於當事人之適格始無欠缺
    ，且不應將其所代位之債務人吳祖黃列為被告，是以，本件
    原告雖已列吳祖黃以外之全體繼承人為被告，惟仍宜具狀撤
    回對吳祖黃之起訴，並重新補正撤回後之起訴狀及繕本到院
    ，併此敘明。　　　
中　　華　　民　　國　　111 　年　　5 　　月　　4     日
                  民事第一庭  法  官  徐文瑞
以上正本係照原本作成。
如對本裁定關於核定訴訟標的價額部分抗告，應於裁定送達後10
日內向本院提出抗告狀，並繳納抗告費新臺幣1,000 元；關於命
補繳裁判費部分，不得抗告。　　　　　　　　　　
中　　華　　民　　國　　111 　年　　5 　　月　　4     日
                              書記官  朱亮彰

附表一
不動產種類 地號/建號 門牌  權利範圍 建物 臺北市○○區○○段○○○○段00000○號 臺北市○○區○○路○段00號  公同共有1分之1 土地 (建物坐落基地） 臺北市○○區○○段○○○○段00地號   公同共有14分之1 

附表二：
依內政部不動產交易實價登錄查詢資料，與系爭房地相近路段、
建物型態、屋齡之不動產於起訴相近時點之民國110年7月交易價
格約為每平方公尺11萬8,200元（含房屋及土地），而系爭房地
之建物總面積為68.8平方公尺，吳祖黃應繼分比例為3分之1，訴
訟標的價額為271萬720元（計算式：118,200元×68.8平方公尺×1
/3＝2,710,720元）。